【裁判字號】    94,重上,171
【裁判日期】    951228
【裁判案由】    不動產所有權移轉登記
【裁判全文】
臺灣高等法院民事判決                 94年度重上字第171號
上  訴  人  濟運實業有限公司
法定代理人  乙○○
訴訟代理人  梁穗昌律師
複代理人    李夏菁律師
被上訴人    甲○○（Ｈsu,Ｃhing-Ｆong）
                       U.S.A.（美國紐澤西州德拿福市○○路
                       33號）
上列當事人間不動產所有權移轉登記事件，上訴人對於中華民國
94年2月5日臺灣臺北地方法院93年度重訴字第1054號第一審判決
提起上訴，本院判決如下：
    主  文
原判決廢棄，發回臺灣臺北地方法院。
    事實及理由
一、按第一審之訴訟程序有重大之瑕疵者，第二審法院得廢棄原
    判決，而將該事件發回原法院；但以因維持審級制度認為必
    要時為限，民事訴訟法第451條第1項定有明文。
二、本件被上訴人起訴主張其與訴外人康振組成合夥投資房地產
    ，民國62年7月23日該合夥與上訴人共同出資，購買坐落台
    北市○○○路○段72號謙信大樓8樓全部及其坐落基地應有部
    分，約定上訴人取得前半部即嗣後辦理建物分割之門牌號碼
    台北市○○○路○段72號8樓（建號865號）之所有權及使用
    權，其與康振之合夥取得後半部即嗣後辦理建物分割之門牌
    號碼台北市○○○路○段72號8樓之1（建號3332號）之所有
    權及使用權，該合夥與上訴人間存在信託契約關係，並以上
    訴人為合約房地之登記所有權人。嗣康振於75年5月死亡，
    已生退夥之效力，合夥僅剩其1人，合夥關係因此當然解散
    而進行清算程序，清算人即由被上訴人擔任，而上訴人負有
    返還上開建號3332號房地予合夥之義務，爰依信託物返還請
    求權之法律關係，求為命上訴人應將房地返還之判決。
三、經查，被上訴人於92年11月21日於國外簽發授權書，授權第
    三人桂正棽就上開共同購買之建物持分1/4部分，得代表其
    本人延聘律師進行訴訟之行為，有駐外管處公證之授權書附
    於原審卷第36頁可稽；嗣被授權人桂正棽於93年9月1日代理
    被上訴人委任朱正剛律師為被上訴人之訴訟代理人，此亦有
    委任狀附卷（原審卷第37頁）可查，原審據此委任關係進行
    審理及辯論，並判決上訴人敗訴在案。惟查，被上訴人簽發
    之上開授權書，其授權事項係處理原台北市○○○路○段72
    號8樓建物持分1/4之範圍，然其訴訟代理人起訴主張上訴人
    應返還上開分割後門牌8樓之1建物全部（按此依比例計算即
    為原8樓建物持分1/2），顯已逾越被上訴人授權範圍，自不
    能認為朱正剛律師業經被上訴人合法授與訴訟代理權。
四、訴訟代理人之代理權有無欠缺，為法院應依職權調查之事項
    ，原審對訴訟代理權限欠缺之朱正剛律師送達言詞辯論期日
    通知書後，進行審理及辯論，進而實體判決。關於上開8號
    建物持分之另1/4部分，顯未經原法院調查審理及辯論程序
    ，即行判決，對於上訴人之審級利益有重大影響，其訴訟程
    序有重大瑕疵甚明。上訴人提起上訴，指摘原審有上開訴訟
    程序重大瑕疵之違誤，請求發回原審法院審理，朱正剛律師
    於本院亦陳明得予發回，以便利用時間辦理合法授權委任等
    語，顯然未合意由本院自為實體之裁判，以補正上開訴訟程
    序之瑕疵，則為維持審級制度，自有將本事件發回原審法院
    更為裁判之必要。從而，上訴人執此指摘原判決不當，求予
    廢棄，為有理由，本院應將原判決廢棄，發回原審法院更為
    裁判，俾維審級利益，而符法制。
五、據上論結，本件上訴為有理由，依民事訴訟法第451條第1項
    ，判決如主文。
中    華    民    國    95    年    12    月    28    日
                    民事第10庭
                        審判長法  官  阮富枝
                              法  官  黃豐澤
                              法  官  陳財旺
正本係照原本作成。
如不服本判決，應於收受送達後20日內向本院提出上訴書狀，其
未表明上訴理由者，應於提出上訴後20日內向本院補提理由書狀
（均須按他造當事人之人數附繕本）上訴時應提出委任律師或具
有律師資格之人之委任狀；委任有律師資格者，另應附具律師資
格證書及釋明委任人與受任人有民事訴訟法第466條之1第1項但
書或第2項（詳附註）所定關係之釋明文書影本。
中    華    民    國    96    年    1     月    2     日
                              書記官  鄭淑昀
附註：
民事訴訟法第466條之1（第1項、第2項）：
對於第二審判決上訴，上訴人應委任律師為訴訟代理人。但上訴
人或其他法定代理人具有律師資格者，不在此限。
上訴人之配偶、三親等內之血親、二親等內之姻親，或上訴人為
法人、中央或地方機關時，其所屬專任人員具有律師資格並經法
院認為適當者，亦得為第三審訴訟代理人。


司法院資訊處製作；財團法人民間司法改革基金會備份。
